【裁判字號】    98,上更(二),460
【裁判日期】    981231
【裁判案由】    毒品危害防制條例等
【裁判全文】
臺灣高等法院刑事判決           98年度上更（二）字第460號
上  訴  人  臺灣桃園地方法院檢察署檢察官
上  訴  人
即  被  告  甲○○
                    （現羈押於臺灣臺北看守所）
選任辯護人  趙元昊律師
            許瑞榮律師
上列上訴人因被告違反毒品危害防制條例等案件，不服臺灣桃園
地方法院97年度重訴字第36號，中華民國97年10月21日第一審判
決（起訴案號：臺灣桃園地方法院檢察署97年度偵字第11726 號
），提起上訴，判決後，經最高法院第二次發回更審，本院判決
如下：
    主  文
原判決關於甲○○部分撤銷。
甲○○共同運輸第一級毒品，處有期徒刑拾伍年。扣案第一級毒
品海洛因合計驗後淨重肆仟壹佰陸拾伍點壹陸公克（純質淨重參
仟參佰陸拾肆點陸貳公克）沒收銷燬；扣案如附表編號一至七所
示之物，均沒收之。
    事  實
一、甲○○與馬來西亞國籍之成年人 Jeeva Ramadurian、Puni-
    tha Muniandy（其2 人所犯共同運輸第一級毒品罪行，經本
    院上訴審於民國98年2月25日以97年度上訴字第5361號判決
    各處有期徒刑15年、16年確定）、「布尼」、「Arun」及我
    國籍綽號「小陳」之成年男子，均知悉海洛因為世界主要國
    家共同查禁之毒品，亦屬我國毒品危害防制條例第2條第2項
    第1款所列之第一級毒品，不得非法持有、運輸，並為我國
    行政院依懲治走私條例第2條第4項公告之「管制物品及其數
    額」甲項第4款所列之管制進出口物品，未經許可，不得私
    運入境我國。
二、詎「布尼」、「Arun」、「小陳」共同謀議運輸第一級毒品
    海洛因進入我國臺灣地區，乃分別尋覓擔任實際運輸毒品之
    人，於97年5月初，「布尼」在馬來西亞國內，覓得Jeeva Ra
    madurain，並與其達成走私及運輸第一級毒品海洛因入境我
    國臺灣地區之合意，由Jeeva Ramadurian攜帶夾藏毒品海洛
    因之行李箱進入臺灣，「布尼」則提供往返臺灣機票及食宿
    費用，並言明事成後給付馬來西亞幣5000元為代價。而「
    Arun」亦在馬來西亞地區，與Punitha Muniandy達成走私及
    運輸第一級毒品海洛因入境臺灣之合意，由Punitha Munia
    ndy攜帶夾藏毒品海洛因之行李箱進入臺灣，入住指定飯店
    ，屆時將會有一身材微胖、嘴巴紅紅、脖子還有戴項鍊，稱
    「Michael」之臺灣籍男子來拿取該李行箱，「Arun」並提
    供往返臺灣機票、食宿等旅行費用，復言明負擔Punitha
    Mun iandy在馬來西亞之房租、生活費用等為報酬。「小陳
    」則與在臺灣之甲○○達接洽，待該批第一級毒品海洛因由
    「布尼」、「Arun」囑託Jeeva Ramadurian、Punitha Munia
    ndy搭機夾帶走私運輸至臺灣後，由甲○○出面向Jeeva Rama
    durian、PunithaMuniandy拿取所挾帶走私運輸之第一級毒
    品海洛因，再轉運交付予「小陳」，甲○○對於其係擔任在
    臺灣地區接續運輸第一級毒品海洛因之接應走私及運輸任務
    ，而與「布尼」、「Arun」、「小陳」、Jeeva Ramadurian
    、Punitha Muniandy等人，以階段分工方式共同實行本件跨
    國走私運輸第一級毒品海洛因之犯罪事實發生有所認識，竟
    在該事實發生不違背其本意之情形下，與「小陳」達成共同
    走私運輸本件第一級毒品海洛因之合意，為避免監聽查緝，
    「小陳」乃將其所有之NOKIA行動電話1支（內含門號000000
    0000號SIM卡1張），託不知上情、綽號「小毛」之人轉交甲
    ○○，供彼此聯絡運輸毒品事宜。其等跨國運輸走私第一級
    毒品海洛因之犯罪謀議及分工模式既定，Jeeva Ramadurian
    、Pu nitha Muniandy即於97年5月7日，分別與「布尼」、
    「Arun」自馬來西亞至泰國，於翌（8）日，「布尼」、「
    Arun」分別在泰國曼谷「Bangkok Hotel」、曼谷機場，將
    其等所有淡紫色、鐵灰色之硬殼行李箱各1只（如附表編號
    二、三所示），行李箱底層鐵製拉桿下方夾藏以透明塑膠袋
    包裝，外層覆以黑色布膠帶包裹之毒品海洛因粉末各1包（
    驗後淨重分別為2089.41公克、2075.75公克；空包裝重分別
    為242.1公克、115.79公克），交付予Jeeva Ramadurian、
    Punitha Muniandy，Punitha Muniandy等2人，復將其私人
    衣物放置於行李箱內加以掩飾，Jeeva Ramadurian、Punith
    a Muniandy遂各攜上開行李箱，與「布尼」、「Arun」自泰
    國曼谷搭乘飛機至新加坡。97年5月9日上午，「布尼」、「
    Arun」分別引領攜帶上開行李箱之Jeeva Ramadurian、Puni
    tha Muniandy至新加坡機場會合，「布尼」、「Arun」即交
    付Jeeva Ramadurian、Punitha Muniandy「凱旋大飯店」名
    片各1張，「Arun」復交贈其所有門號0000000000號之行動
    電話SIM卡1張予Punith -a Muniandy，告知其入境臺灣後，
    使用此門號，即會有人主動聯繫，「布尼」則囑咐Jeeva Ram
    adurian以「姐姐」稱呼Punitha Muniandy，入境臺灣後自
    行搭車至「凱旋大飯店」，聽從Punitha Muniandy之吩咐。
三、Jeeva Ramadurian、Punitha Muniandy接受指示後，「布尼
    」及「Arun」即離開，未與Jeeva Ramadurian、Punitha Mun
    iandy同行，Jeeva Ramadurian、Punitha Muniandy2人嗣於
    同（9）日上午8時55分許，各自將前開夾藏海洛因毒品之行
    李箱1只託運，一同搭乘由「布尼」、「Arun」同時為2人所
    訂之新加坡航空SQ876號班機（其2人座位相鄰），於同日13
    時33分許，抵達臺灣桃園國際機場，而將上開海洛因運輸進
    入臺灣地區。
四、Jeeva Ramadurian於同（9 ）日13時50分許通過海關時，因
    所託運之附表編號二所示行李箱，為財政部台北關稅局海關
    人員會同航空警察局安檢人員察覺有異，檢查後發覺夾藏有
    海洛因，而當場逮捕Jeeva Ramadurian，並扣得該夾藏海洛
    因之行李箱1只及內藏之海洛因1包（驗後淨重2089.41公克
    ，空包裝重242.1公克），與「布尼」交付予Jeeva Ramadur
    ian之旅費（如附表編號七所示，含美金400元、新臺幣3000
    元、泰幣150元、馬來西亞幣100元及新加坡幣50元）。Puni
    tha Muniandy則攜開附表編號三之行李箱順利通過海關及機
    場安檢人員之檢查，並隨即搭車至「凱旋大飯店」入住507
    房，並將「Arun」所交付上開SIM卡插入自己所有之MOTOROL
    A牌手機，接收「Arun」之電話，確認該領取行李箱之人為
    身材微胖，嘴巴紅紅、脖子還有戴項鍊，自稱「Michael」
    之男子已前往飯店，Punitha Muniandy即在飯店門口等候，
    而「小陳」亦已通知甲○○前往接應，並告知其應攜帶螺絲
    起子，俾方便拆卸取出行李箱夾層內物品，便於攜帶轉運至
    另指定之地點，甲○○對該行李箱內所夾藏物品為第一級毒
    品海洛因之事實發生有所認識，且未違背其本意，仍應允前
    往。而Jeeva Ramadurian為警查獲後，供出其與Punitha Mun
    iandy同行入境臺灣，擬於凱旋大飯店會合，並提供飯店名
    片，經承辦員警查詢航空公司訂位情形確認Punitha Muniand
    y之姓名拼音後，撥打電話向凱旋大飯店確認Punitha Munia
    ndy已入住，隨即趕赴凱旋大飯店埋伏，於同日16時許，甲
    ○○搭乘計程車抵凱旋大飯店，待Punitha Muniandy詢問其
    是否為「Michael」，甲○○點頭示意後，Punitha Muniandy
    以手勢指示上樓，甲○○遂與其共同搭乘電梯至5樓，在前
    往507號房取拿毒品途中，甲○○察覺遭員警跟蹤，欲轉身
    離去，員警遂提前表明身分攔下甲○○，扣得甲○○持有前
    開NOKIA手機（含0000000000號SIM卡1張）及其所有預供打
    開取出行李箱夾層內毒品海洛因之螺絲起子1支，並經Punit
    ha Muniandy同意，至507號房取出附表編號三所示之行李箱
    1只、海洛因1包（驗後淨重2075.75公克，空包裝重115.79
    公克），復扣得Punitha Muniandy所有供聯絡運輸毒品所用
    之MOTOROLA行動電話手機1支（含門號0000000000號SIM卡1
    張），而查悉上情。
五、案經內政部警政署航空警察局會同財政部台北關稅局移送臺
    灣桃園地方法院檢察署檢察官偵查起訴。
    理  由
壹、證據能力方面
一、被告以外之人於審判外之言詞或書面陳述，除法律有規定者
    外，不得作為證據。被告以外之人於偵查中向檢察官所為之
    陳述，除顯有不可信之情況者外，得為證據。又按被告以外
    之人於審判外之陳述，雖不符刑事訴訟法第159條之1至第15
    9條之4之規定，而經當事人於審判程序同意作為證據，法院
    審酌該言詞陳述或書面陳述作成時之情況，認為適當者，亦
    得為證據。當事人、代理人或辯護人於法院調查證據時，知
    有刑事訴訟法第159條第1項不得為證據之情形，而未於言詞
    辯論終結前聲明異議者，視為有前項之同意。刑事訴訟法第
    159條之1、第159條之5第1項、第2項分別定有明文。本件檢
    察官、上訴人即被告甲○○及其辯護人除爭執Jeeva Ramadur
    ian、Punitha Muniandy2人之警詢陳述為傳聞證據，無證據
    能力外，就本判決所引之被告以外之人於審判外之言詞及書
    面陳述之證據能力，於本院更二審審理時，均表示無意見（
    見本院更二審卷98年12月16日審判筆錄第2頁），本院審酌
    Jeeva Ramadurian、Punitha Muniandy2人之警詢陳述以外
    之各該供述證據作成之狀況，並無違法取證及證明力明顯偏
    低之情況，至Jeeva Ramadurian、Punitha Muniandy於檢察
    官偵訊以被告身分所為陳述，查無顯然不可信之情形，復經
    原審行交互詰問之覈實程序，將之納為其等原審具結證詞之
    一部分，為證明被告犯罪事實之必要，以之作為證據，應屬
    適當，依前揭規定，認有證據能力。
二、又被告以外之人於檢察事務官、司法警察官或司法警察調查
    中所為之陳述，與審判中不符時，其先前之陳述具有較可信
    之特別情況，且為證明犯罪事實存否所必要者，得為證據，
    刑事訴訟法第159條之2定有明文。對被告而言，本件共犯Je
    eva Ramadurian、Punitha Muniandy於警詢以被告身分接受
    調查所為陳述，均屬被告自己以外之人於審判外之陳述。然
    因其等於警詢之陳述，並非違法取得，且其等於原審到庭接
    受交互詰問後所為證述，與先前於警詢之陳述有不符之情形
    ，本院審酌Jeeva Ramadurian係在入境臺灣通過海關時即被
    查獲，旋接受為查緝毒品走私犯罪而具有司法警察職權之財
    政部台北關稅局人員詢問，而警方再依被告Jeeva Ramaduri
    an之供述，前往凱旋大飯店查獲被告、Punitha Muniandy，
    而將其等逮捕至警局製作警詢筆錄，旋移送檢察官偵訊等情
    以觀，衡情被告、Jeeva Ramadurian、Punitha Muniandy於
    此時面對警方查獲之突發狀況，應處於震驚意外而未啟動心
    理防衛機制之狀態，並無機會先與他人勾串證言或湮滅證據
    ，亦無多餘時間供其等思索是否要藉詞掩飾迴護他人或對之
    設詞誣陷，故Jeeva Ramadurian、Punitha Muniandy在案件
    初發後之震驚及緊急狀態下所為有關自己及他人之陳述，本
    具有特別可信之情況，其等於警詢之陳述，係就自己親身參
    與及見聞之事而為，並無知覺及記憶缺失之瑕疵可予指摘，
    加以其等均為成年人，表達能力無問題，且無刻意誣陷被告
    入罪之動機，其等所為陳述之真誠性亦無可議之處，足認Je
    eva Ramadurian、Punitha Muniandy於警詢所為關於自己及
    被告參與犯罪之陳述，並無顯不可信之情況，為證明被告犯
    罪事實存否所必要，依刑事訴訟法第159條之2規定，Jeeva
    Ramadurian、Punitha Muniandy於司法警察詢問調查時所為
    之陳述與審判中不合部分，仍得作為認定被告犯罪之證據。
貳、認定事實得心證之理由
一、訊據被告坦承有於上開時、地前往凱旋大飯店，隨身攜帶附
    表編號六所示之螺絲起子1支，欲向Punitha Muniandy領取
    物品，嗣為警查獲，在附表編號二所示扣案行李箱內起獲夾
    藏海洛因1包等情，惟矢口否認有共同私運輸海洛因入境臺
    灣之犯行，辯稱：我只是受搭我計程車之乘客「小陳」所託
    ，以預先交付之行動電話通知前往拿取物品，並表示要借螺
    絲起子，遂順便攜帶螺絲起子前往，並不知領取之物品為何
    ，我並未獲取任何好處與報酬，未參與本件走私運輸毒品海
    洛因云云。被告之選任辯護人則以：本案並無任何證據顯示
    「小陳」為運輸本件毒品海洛因之共犯，其應為購買毒品之
    買方，被告幫助「小陳」非運輸毒品之共犯，被告甚至在前
    往取貨途中即遭警查獲，未曾對本件毒品有支配管領力，不
    構成犯罪。被告單純到凱旋大飯店，雖與Punitha Muniandy
    見面，但未進入Punitha Muniandy房間，無從認定被告共同
    運輸毒品海洛因。被告為計程車司機，是臨時受客人所託到
    飯店領取東西。而本件毒品海洛因自國外運到臺灣，被告並
    未參與，依案內卷證，無法證明被告與Jeeva Ramadurian及
    Punitha Muniandy有何聯絡，其等相互之間也不認識。而Pu
    nitha Muniandy所述之身材微胖、嘴巴紅紅、脖子有掛印度
    神像之人，無法確認即為被告，被告是計程車司機也兼作快
    遞，以前「小陳」也曾委託被告送貨、取貨，不得依Punith
    a Muniandy之陳述，即認定被告有犯意聯絡云云置辯。
二、經查：
（一）Jeeva Ramadurian、Punitha Muniandy如何於上揭時、地
      先分別與馬來西亞籍成年男子「布尼」、「Arun」達成合
      意，由Jeeva Ramadurian、Punitha Muniandy各攜帶附表
      編號二、三所示淡紫色、鐵灰色行李箱各1 只入境臺灣，
      「布尼」則提供Jeeva Ramadurian來臺灣轉運機票及食宿
      費用，言明事成之後再給付馬來西亞幣5000元；「Arun」
      則為Punitha Muniandy負擔在馬來西亞房租等生活費用為
      報酬，並提供來臺機票、食宿等旅行費用；而Jeeva Rama
      -durian、Punitha Muniandy2人，均於97年5月7日，自馬
      來西亞啟程赴泰國，於翌（8）日自泰國曼谷機場搭機至
      新加坡，復於97年5月9日上午8時55分許，各自以隨機托
      運方式，攜帶附表編號二、三所示夾藏海洛因毒品之行李
      箱各1只，一同搭乘新加坡航空SQ876號班機，自新加坡出
      發至臺灣桃園國際機場，嗣於同日13時33分許抵達，Jeev
      a Ramadurian於當日13時50分許通關時，為安檢人員查獲
      其攜帶之附表編號二所示行李箱內夾藏毒品海洛因而加以
      逮捕，並經Jeeva Ramadurian供出其與同行之Punitha Mun
      iandy將於凱旋大飯店會合，旋承辦警員於同日16時許，
      在凱旋大飯店507號房前查獲Punitha Muniandy及欲領取
      如附表編號三所示行李箱之被告，並於507號房間內起獲
      Punitha Muniandy走私運輸來臺灣之附表編號三所示行李
      箱內夾藏有第一級毒品海洛因1包等情，業據Jeeva Ramadu
      rian、Punitha Muniandy於警詢及檢察官偵訊時供述甚詳
      ，被告於警詢、偵查及原審、本院上訴審及更一審、更二
      審審理時，對此事實經過並未爭執，證人即承辦員警陳龍
      彥於原審對其在凱旋大飯店查獲被告、Punitha Muniand
      y之過程亦具結證述綦詳（見原審卷第212頁至第216頁）
      ，復有Jeeva Ramadurian、Punitha Muniandy2人夾藏走
      私運輸至臺灣之白色粉末2包與如附表所示之物扣案及Jee
      va Ramadurian、Punitha Muniandy之護照影本、行李托
      運單、旅客入出境記錄查詢、電子機票紀錄、財政部臺北
      關稅局搜索扣押筆錄、查獲照片在卷可稽（見臺灣桃園地
      方法院檢察署97年度偵字第1172號偵查卷第19頁至第21頁
      、第23頁至26頁、第29頁、第46頁、第49頁至54頁）。上
      述扣案白色粉末2包，經送法務部調查局鑑驗結果，確係
      第一級毒品海洛因（驗後分別淨重2089.41公克、2075.75
        公克，空包裝分別重242.10公克、115.79公克，純度均
      為80.78％，純質分別淨重1687.83公克、1676.79公克；
      合計驗後淨重4165.16公克，純質淨重3364.62公克，空包
      裝重357.89公克），亦有法務部調查局97年5月26日調科
      壹字第09723025180號、第00000000000號濫用藥物實驗室
      鑑定書在卷可參，此部分事實堪以認定。
（二）Jeeva Ramadurian、Punitha Muniandy對於本件第一級毒
      品之走私運輸，確有犯罪認識及犯意聯絡，而共同犯毒品
      危害防制條例第4條第1項之運輸第一級毒品罪，經本院上
      訴審於98年2月25日以97年度上訴字第5361號判決各處有
      期徒刑15年、16年確定在案，Jeeva Ramadurian於警詢時
      陳述：「（問：有無同行者？）有，女性捲髮，年紀約為
      40歲左右。我都叫她姊姊…在飛機上她坐我旁邊，布尼特
      別交代下飛機時要跟著姊姊走，要各別通過海關」、「布
      尼一路從馬來亞經曼谷至新加坡都與我們同行，在新加坡
      飯店時交付兩張台灣飯店的名片給我們（凱旋大飯店），
      布尼交代入境時叫我跟著姊姊走，通關時各別通關，再自
      行搭車至飯店，到飯店後聽姊姊的吩咐」、「馬來西亞籍
      印度裔的女性與我同一班機…聯絡方式是透過馬來西亞的
      中間人來聯絡那個女性，再由那位女性主動與我聯絡」等
      語；於偵查中亦稱：「布尼介紹我跟她認識」、「（問：
      Punitha Muniandy攜帶的行李也是布尼交給她的？）是，
      在新加坡旅館交給我們…布尼說要我跟著Punitha Munia
      ndy，她知道如何處理」、「布尼在新加坡時有說，下飛
      機後Punitha Muniandy先入關，我最後再走，然後在出機
      場時依布尼給我的名片去他指定的旅飯住」等語，核與被
      告Jeeva Ramadurian、Punitha Muniandy坐飛機時位置相
      鄰、係同次訂票，並均各持有1張飯店名片，先後通關等
      客觀情節相符，倘Jeeva Ramadurian、Punitha Muniandy
      僅係單純同行，而Punitha Muniandy對於Jeeva Ramaduri
      an要緊跟尾隨全然不知，則Jeeva Ramadurian何需特別將
      Punitha Muniandy之行蹤主動提供警方，且確實因此而查
      獲其另行攜帶1只裝有毒品之如附表編號二所示行李箱，
      堪認其供詞應屬可採，Jeeva Ramadurian、Punitha Munia
      ndy2人對於本件走私運輸第一級毒品之犯行，確有犯意聯
      絡及行為分擔實行無誤。至Jeeva Ramadurian於原審改稱
      其與Punitha Muniandy並未經介紹認識，Punitha Muniand
      y不知自己跟著她等語，及Punitha Muniandy亦辯稱不知
      道Jeeva Ramadurian跟著自己，只知道同飛機等語，均顯
      與事後2人計畫會合，且Jeeva Ramadurian需將行李箱交
      給Punitha Muniandy處理等實情不符，均無足採。
（三）Punitha Muniandy於97年5月9日接受檢察官偵查訊問時，
      以被告身分供稱：「Arun」在馬來西亞已告知其入住臺灣
      之飯店後，會有一位長的高高胖胖，嘴巴吃的紅紅的，脖
      子戴一條神像項鍊，叫「Michael」之臺灣籍男子前來飯
      店領取該行李箱，嗣於泰國曼谷機場，「Arun」交給其1
      張凱旋大飯店之名片，囑咐其抵達飯店後即將行李箱放到
      房間內，然後馬上到門口等「Michael」，帶「Michael」
      回房間再把行李交給「Michael」等語（見同上偵查卷第
      77頁、第78頁）；於原審審理時以證人身分結證上開供述
      屬實，將該偵查中陳述引為審判中證述之一部分，並證稱
      ：「『Arun』有跟我說來領件的人體形略胖，嘴巴有吃紅
      的東西，有戴1條項鍊，他會來跟我拿東西，他的名字叫
      Michael，當時我看到被告外表符合這些條件」、「（問
      ：員警證稱在門口看到你打手機，有何意見？）那時候是
      『Arun』打給我，通知我Michael正前往飯店」等語（見
      原審卷第224頁、第225頁）。而被告則於原審自承平時有
      在吃檳榔、當天有戴著平安符，身高168公分，體重80幾
      公斤（略壯）等語，被告顯符合約定之識別特徵，惟在運
      輸毒品過程倘僅以此外觀條件作為辨識，仍有相當風險，
      故被告尚以「Michael」之名作為代號，而被告於原審法
      院羈押訊問時亦稱其確實自稱「Michael」，並表示這樣
      過程確實很奇怪等語（見臺灣桃園地方法院97年度聲羈字
      第357號卷第10頁），其事後翻異前詞表示當時有說是受
      「Michael」之託來領取東西云云，顯係事後卸責之偽詞
      。而被告於檢察官偵訊時自承綽號「小陳」者在本件被查
      獲前一週，曾託綽號「小毛」之人轉交1支手機給被告，
      並稱會以此手機聯絡，要其隨身帶著，在其拿到該手機2
      天後，「小陳」打電話告知過幾天會麻煩其去幫忙拿東西
      ，到了97年5月9日14時許，「小陳」打電話要其帶著螺絲
      起子1支去凱旋飯店507號房拿東西，拿到東西後按手機通
      話鍵回撥，「小陳」會再告訴其將東西拿到何處交給「小
      陳」指定之人，其到飯店時，Punitha Muniandy已在飯店
      門口等候，並問其是不是「Michael」，被告回答是之後
      ，Punitha Muniandy就帶其上樓，在要進507房前即被警
      查獲等情（前同上偵查卷第80頁至第82頁），核與Jeeva
      Ramadurian、Punitha Muniandy2人所稱計畫會面交付行
      李箱予在臺灣地區接應者之情節相符。「小陳」雖未被查
      獲到案，無從深入追查本件完整之共犯結構。然證人即查
      獲本案員警陳龍彥於原審時就查獲被告之經過，具結證稱
      ：「我在凱旋大飯店監控Punitha Muniandy，見到她一直
      用電話對外聯絡，後來被告出現，Punitha Muniandy與被
      告簡單對話2、3句，並使肢體動作，被告就點頭，他們就
      搭電梯到5樓去，我跟上去，被告與Puni tha Muniandy一
      起走到507號房間的長廊，被告回過頭，看見我在後面，
      被告警覺性很高，就不想進去，我只好上前盤查，當時我
      表明身分，要查一批毒品，請被告配合，被告稱沒有犯法
      ，係來找朋友，我詢問被告所稱朋友在何處，被告答不出
      來，嗣我和同仁在被告身上查到1支螺絲起子，並在Punit
      ha Muniandy之行李箱內發現毒品海洛因」等語（見原審
      卷第213頁、第214頁）。本院上訴審勘驗凱旋大飯店監視
      器攝錄被告、Punitha Muniandy會面經過之錄影光碟內容
      ，亦顯示Punitha Muniandy站在凱旋飯店外馬路旁等候，
      被告搭乘計程車抵達，下車後走向Punitha Muniandy，被
      告身著黑色Ｔ恤，頸部佩戴項鍊型飾品，該飾品外露在Ｔ
      恤外，被告手提背包邊走邊斜背在身上，Punitha Muniand
      y與被告會合後，一前一後走進飯店即轉向右方，身後有
      兩名男子尾隨；Punitha Muniandy和被告一前一後走出客
      房電梯（即507號房外通道），被告走出電梯後還向右後
      張望，跟在被告後之男子站在電梯口監視，Punitha Munia
      ndy走到客房門口，被告跟隨在後約4、5步之距離，狀似
      有跟Punitha Muniandy講話即轉身要離去，被跟隨在後之
      兩名男子攔下等情，此有本院上訴審勘驗筆錄在卷（見本
      院上訴審卷第154頁正面、背面）可考，互核相符，足見
      被告在與Punitha Muniandy會面前往房間拿取本件夾藏有
      第一級毒品海洛因之行李箱時，保持高度警覺性，一發現
      有人跟蹤，即掉頭要離去，經警盤查時，並隱瞞其欲向Pu
      nitha Muniandy領取上述物件之事實。而原審依職權調閱
      被告所使用之「小陳」所交付之000000000號行動電話門
      號雙向通聯紀錄顯示，該門號於97年5月8日20時許，有接
      受自外國電話，於97年5月9日15時許至查獲前有3通受話
      自相同外國電話之紀錄，有電信資料查詢單在卷可按（見
      原審卷第81頁、第82頁），而Jeeva Ramadurian及Punith
      a Muniandy係於97年5月8日，在新加坡時收受其等運送來
      臺灣之夾有第一級毒品海洛因之行李箱，以其等跨國運輸
      數量超過4000公克、價值高昂毒品，倘非事先約定可信賴
      之人前往接應，當無貿然行事之可能，足見被告早已允諾
      前往領取，而非臨時受通知，再以被告於查獲時竟隨身攜
      帶螺絲起子1支，而該螺絲起子係鐵製十字型，長約23公
      分（含壓克力手把7.5公分），可旋轉卸下連結行李箱與
      底層內拉捍之螺絲釘，而取出拉桿等情，此經本院上訴審
      受命法官當庭勘驗明確，有勘驗筆錄可稽（本院上訴審卷
      第115頁背面、第116頁正面），適足以撬開非使用工具無
      法取出夾藏於附表編號二所示行李箱內之第一級毒品海洛
      因，益徵被告確事前即已允諾前往接應領取本件夾藏於行
      李箱中之物品，且對該物品為第一級毒品海洛因之事實發
      生，並未違反其本意。被告於偵查中雖一再辯稱：「小陳
      」叫我帶著就帶著螺絲起子，不知道為什麼云云，嗣於法
      院審理中始改稱：「小陳」要向我借，就順便叫我帶去等
      語，其前後所言已有不符，況以螺絲起子為容易取得之日
      常工具，「小陳」大可待被告將行李箱交付後再取得拆卸
      ，豈有向被告借用，並由被告隨身攜帶，增加被告探知行
      李箱內容物為何之風險之理，參諸被告一再聲稱其與「小
      陳」僅單純為司機、乘客關係，被告辯稱本件係「小陳」
      託請其代為接領淨重逾4000公克、價值高昂之違禁毒品海
      洛因乙節，實違社會常情，況被告前往凱旋飯店時，並非
      自行駕駛自有計程車前往，倘如被告所言，其自有計程車
      損壞，衡諸常情，被告當可以欠缺交通工具為由而拒絕「
      小陳」之要求，被告捨此不為，竟自付車資前往代為取物
      ，其對於「小陳」為何無法親自前往領取，亦未有合理之
      說明，其空言辯稱僅係受託，不知代領之物為何云云，殊
      屬無據。
（四）被告於原審先稱在飯店時，本來要下樓，沒有要跟Punith
      a Muniandy去房間，嗣改稱跟警察說要去找的朋友就是Pu
      nitha Muniandy，警察詢問時也有表示是受客人之託來拿
      東西，並無意圖撇清之情形云云。惟證人陳龍彥於原審結
      證稱：倘非因飯店裝潢發出聲響，被告回頭發現警察，否
      則被告是一路跟著Punitha Muniandy要前往507號房間，
      沒有聽到被告有表示是客人請他來拿東西等語，而被告與
      Punitha Muniandy既為第一次見面，又語言不通，亦非朋
      友，倘被告只是單純來拿東西，又何必騙稱其與Punitha
      Muniandy為朋友，是認其對於「小陳」囑託其向Punitha
      Muniandy領取之物件為違禁物乙節，顯非無所認識；而
      Punitha Muniandy於馬來西亞啟程時，即受告知領物者即
      被告之特徵，而「小陳」以此隱密之階段分工運輸方式行
      事，委託被告向素不相識之外國人領取第一級毒品海洛因
      再行轉運，因被告為40餘歲之成年人，並自承其學歷為高
      職畢業，職業為計程車司機，已有相當智識及社會經驗，
      其不加質問即予照辦，再參以Jeeva Ramadurian及Punith
      a Muniandy係跨國走私運輸價值高昂之第一級毒品海洛因
      ，倘非事先約定可資信賴之人在臺灣地區接應，絕無貿然
      而為之可能，足見被告在Jeeva Ramadurian、Punitha Mu
      niandy出發前，已對「小陳」允諾擔任在臺灣地區接續運
      輸之接應工作。再以被告於為警查獲時所隨身攜帶螺絲起
      子1支，屬大型起子，並非一般隨身攜帶之簡易小型螺絲
      起子，被告係以駕駛計程車為業，無隨身攜帶該螺絲起子
      之業務需要，被告特別攜帶該支螺絲起子前往領取物件，
      而該支螺絲起子適足以拆卸附表編號三所示行李箱底層內
      鐵製拉桿，可取出夾藏其內之毒品海洛因，已如前所述，
      更足認被告確實事前即已允諾前往接應領取本件夾藏於行
      李箱內之物品，並對該物品為第一級毒品海洛因之事實發
      生，未違背本意，乃攜帶螺絲起子預備取出，便於轉運至
      「小陳」指定之地點無誤。
（五）至於被告同意接應而共同參與本件走私運輸毒品犯行，其
      可能動機甚多，或為不法利益，或為其他。而犯罪動機存
      在於行為人之內心，倘行為人未肯據實供述，本即難以調
      查。被告始終否認犯行，本案主謀之一之綽號「小陳」男
      子亦未到案，則被告與「小陳」有無約定報酬或利益，自
      屬難以調查認定，被告執此無從認定，且非犯罪構成要件
      之事項，否認犯行，不足憑採。
（六）被告之選任辯護人雖以：「小陳」應係購買本件毒品之人
      ，Punitha Muniandy搭飛機將行李箱攜帶入臺灣後，其運
      輸行為即為既遂，被告無從成立運輸毒品之共犯，且尚未
      取得對毒品，亦無支配管領力，故不成立犯罪云云。然按
      運輸毒品罪，僅以所運輸之毒品已實施運送為已足，並非
      以運扺目的地為完成犯罪之要件。故區別該罪既遂、未遂
      之依據，應以已否起運為準，既已起運，構成該罪之輸送
      行為即已完成，不以達到目的地為既遂條件。而運輸毒品
      罪，並不以兩地間毒品直接搬運輸送移轉存置於特定地點
      為限，其以迂迴、輾轉方法，利用不相同之運輸工具、方
      法，將特定之毒品移轉運送至終極目的地者，其各階段之
      運送行為，均不失為「運輸」行為之一種。依被告供稱其
      受「小陳」之委託，前往凱旋大飯店向Punitha Muniandy
      領取物件，再與「小陳」聯絡，將該物件送至「小陳」指
      定之地點交與某人之情節（見同上偵查卷第80頁至第82頁
      ），被告於本件第一級毒品海洛因之跨國運輸走私，係在
      其事實發生不違背本意之情形下，同意擔任在臺灣接應運
      輸至其他目的地之角色，仍不失為「運輸」行為之一種。
      況被告及Punitha Muniandy均未敘及任何毒品買賣之情節
      ，殊難謂各自代表買、賣雙方交付、受領毒品，辯護人辯
      稱「小陳」係本件毒品買家，毫無事證可佐，顯不足採。
（七）被告係擔任在臺灣地區接應第一級毒品海洛因，將之接續
      運輸至其他目的地之角色，其行為屬運輸之一種，已如前
      述，本件依被告供述及案內卷證，被告於案發之前，雖僅
      認識「小陳」，並不認識「布尼」、「Arun」、Jeeva Ra
      -madurian、Punitha  Muniandy等人。惟按刑法之共同正
      犯，包括共謀共同正犯及實行共同正犯二者在內；祇須行
      為人有以共同犯罪之意思，參與共同犯罪計畫之擬定，互
      為利用他人實行犯罪構成要件之行為，完成其等犯罪計畫
      ，即克當之，不以每一行為人均實際參與構成要件行為或
      分取犯罪利得為必要。而共同正犯之意思聯絡，原不以數
      人間直接發生者為限，即有間接之聯絡者，亦包括在內。
      如甲分別邀約乙、丙犯罪，雖乙、丙間彼此並無直接之聯
      絡，亦無礙於其為共同正犯之成立。Jeeva Ramadurian、
      Punitha Muniandy旅行途徑一致、同時購買自新加坡往返
      臺灣之電子機票且坐位比鄰、受託攜帶行李箱之廠牌款式
      同一（見附表編號二、三）、夾藏毒品之手法相同等情，
      顯係受同一國際販毒集團所指示運輸毒品來臺灣地區，可
      知「布尼」、「Arun」及安排在臺灣地區接運毒品之「小
      陳」均為同一國際販毒集團成員。被告與「小陳」以外之
      其他共犯，雖原互不認識，然國際間之毒品海洛因走私運
      輸，為降低遭國際刑警組織及各國司法警察機關查獲之風
      險，本常有指使者及擔任實際運輸者不同之犯罪分工，且
      運輸過程亦常使用分段、分批運送，並安排不同接應者之
      方式，本件跨國之第一級毒品海洛因走私運輸既係由被告
      上線之「布尼」、「Arun」、「小陳」進行謀議籌劃分配
      工作，由「布尼」、「Arun」在馬來西亞覓得Jeeva Rama
      -durian、PunithaMuniandy攜帶夾藏毒品海洛因之行李箱
      輸入臺灣，被告受「小陳」之指示，負責海洛因走私運輸
      進入臺灣地區後之接續運送，亦即在臺灣地區擔任接運毒
      品海洛因轉運至其他目的地之工作，「布尼」、「Arun」
      、「小陳」屬同一國際販毒集團成員，本即有運輸運輸毒
      品海洛因及私運管制物品進入臺灣之犯意聯絡，Jeeva Ra
      -madurian 與「布尼」間，Punitha Muniandy與「Arun」
      間，被告與「小陳」間，亦有直接犯意聯絡，各透過「布
      尼」、「Arun」、「小陳」之聯絡安排，與直接聯絡人以
      外之其他共犯達成間接之犯意聯絡，互為利用他人實行犯
      罪構成要件之行為，遂行犯罪，被告對於本件其他共犯所
      謀議及參與實施之各階段走私運輸本件第一級毒品之行為
      有所認識，且該犯罪事實之發生亦未違背其本意，即被告
      與「小陳」、Jeeva Ramadurian、Punitha Muniandy與「
      布尼」、「Arun」、「小陳」、「布尼」、「Arun」，均
      有將Jeeva Ramadurian、Punitha Muniandy走私運輸毒品
      海洛因入境臺灣之實行行為，相互視為自己犯行之共同犯
      罪認識與意欲，均應就全部犯罪行為共同負責。被告固未
      及實際實行其分擔任務即被查獲，亦為共同正犯，不得論
      以幫助犯，被告選任辯護人於本院上訴審以被告所為屬幫
      助行為置辯，要無可採。
三、綜上所析，本件事證明確，被告所辯各節，均屬飾詞圖卸之
    詞，委不足取，被告上揭犯行，堪以認定，應依法論科。
參、論罪科刑及撤銷改判之理由
一、按海洛因為毒品危害防制條例第2條第2項所列第一級毒品，
    亦係行政院依據懲治走私條例第2條第4項授權訂定、發布而
    公告之「懲治走私條例公告管制物品項目及其數額」甲項第
    4款所列之管制進出口物品，不限其數額，未經許可，均不
    得運輸進入臺灣地區。核被告所為，係犯毒品危害防制條例
    第4條第1項運輸第一級毒品罪及懲治走私條例第2條第1項私
    運管制物品進口罪。又被告與Jeeva Ramadurian、Punitha
    Muniandy、「布尼」、「Arun」、「小陳」間有犯意聯絡、
    互為利用他人實行犯罪構成要件之行為，均為共同正犯。被
    告利用他人持有第一級毒品海洛因之低度行為，為其共同運
    輸之行為所吸收，不另論罪。至於為「小陳」轉交手機予被
    告之綽號「小毛」之人，僅係單純轉交手機而已，並不知用
    途，業經被告供明在卷（見本院上訴審98年2月11日審判筆
    錄），本院亦查無其他證據證明「小毛」與被告、Jeeva Ram
    adurian、Punitha Muniandy「布尼」、「Arun」、「小陳
    」間，就運輸毒品入臺之行為有犯意聯絡或行為分擔，「小
    毛」自不能認係本件運輸毒品罪之共犯。又被告係以一共同
    私運行為同時觸犯上開二罪名，為想像競合犯，應依刑法第
    55條規定，從一重之共同運輸第一級毒品罪處斷。
二、我國立法者有鑑於毒品氾濫，危害國人心靈、身體健康甚鉅
    ，故在毒品危害防制條例第4條第1項規定，對運輸第一級毒
    品之犯罪，科處法定本刑為死刑或無期徒刑之重刑，然運輸
    毒品在現實上有首謀、附從之別，運輸之毒品亦有數量、重
    量、純度之分，每一個案復有不同犯罪動機、犯罪手段等差
    異，如不分首從，一律量處死刑或無期徒刑，幾無視作案情
    節，俾以量處適當刑期之裁量餘地。本件走私運輸來臺灣之
    毒品淨重共逾4000公克，數量非微，惟念被告為高職畢業之
    教育程度，以開計程車為業，家中尚有父母、小孩待養，其
    除於89年間，曾因違反就業服務法，為法院判處罰金新臺幣
    12萬元外，並無其他犯罪前科（見本院被告前案紀錄表），
    素行非屬惡劣，其雖失慮而犯本件重罪，但非本案走私運輸
    毒品海洛因之主謀成員，於全案中不過處於受利用之轉運者
    地位，可替代性甚高，甚且尚未實際接觸毒品海洛因，徵諸
    社會通念及國民法律感情，相較主謀籌劃犯罪者而言，惡性
    顯有輕重之別，而本件走私運輸來臺灣之毒品已全數為警查
    扣在案，並未流通，若處以所犯毒品危害防制條例第4條第1
    項所定最輕本刑之無期徒刑，自嫌過重，衡其犯罪情狀尚堪
    憫恕，爰依刑法第59條之規定，酌減輕其刑。
三、原審以被告犯罪事證明確，據以論罪科刑，固非無見，惟：
（一）本件第一級毒品海洛因之最初起運地點為泰國曼谷，原審
      認係自新加坡起運，尚有未合。
（二）本院查無積極證據證明「小毛」為本案之共同正犯，原審
      認「小毛」應負共同正犯之責，未敘明證據及認定之理由
      ，亦有未洽。
（三）Jeeva Ramadurian、Punitha Muniandy夾帶之毒品海洛因
      ，驗餘淨重依序分別為2089.41公克、2075.75公克，原判
      決記載將之顛倒，有所疏誤。
（四）如附表編號二至編號五所示供犯罪所用之物，原審以被告
      及Jeeva Ramadurian、Punitha Muniandy否認為其等所有
      ，未予諭知沒收，尚有未當。檢察官上訴意旨指摘原判決
      就扣案之物及未扣案所得之物，未於判決主文內全部諭知
      連帶沒收，其適用法則自有不當，惟毒品危害防制條例第
      19條所稱追徵其價額或以其財產抵償之，須於供犯罪所用
      或因犯罪所得之財物，全部或一部不能沒收時，始有其適
      用，如無全部或一部不能沒收之情形，自無併諭知追徵其
      價額或以其財產抵償之之必要，且因已扣案，就不生執行
      時發生重複沒收、追徵、抵償之情形，故無諭知連帶沒收
      之必要，檢察官上訴意旨認就扣案之物，仍須諭知連帶沒
      收，尚有誤會，為無理由。被告上訴意旨否認犯罪，請求
      撤銷改判無罪，亦無理由。惟原判決此部分既有上開可議
      之瑕疵，影響於判決本旨，應由本院予以撤銷改判。
四、爰審酌被告明知海洛因係屬戕害人身心之第一級毒品，危害
    社會治安及國民健康甚鉅，且運輸毒品為世界各國戮力查緝
    之萬國公罪，海洛因足以使施用者導致精神障礙、性格異常
    ，甚至造成生命危險之生理成癮性及心理依賴性，被告受人
    指示接應淨重逾4000公克之海洛因，對國人健康及社會治安
    危害非輕，兼衡被告於本案擔任之接應角色、犯後否認犯行
    之態度，量處被告有期徒刑15年，以資懲戒。扣案之共犯Je
    eva Ramadurian攜帶運輸入境之第一級毒品海洛因1包（驗
    後淨重2089.41公克，空包裝重242.1公克，純度80.78％，
    純質淨重1687.83公克），及共犯Punitha Muiandy攜帶運輸
    入境之第一級毒品海洛因1包（驗後淨重2075.75公克，空包
    裝重115.79公克，純度80.78％，純質淨重1676.79公克），
    其中海洛因合計驗後淨重4165.16公克（合計純質淨重3364.
    62公克）為查獲之第一級毒品，依毒品危害防制條例第18條
    第1項前段規定，宣告沒收銷燬之，至鑑驗耗用之毒品既已
    滅失，自無庸宣告沒收銷燬。附表編號一所示包裝上開海洛
    因之包裝袋（合計重357.89公克）及附表編號二、三所示之
    行李箱，為共犯「布尼」、「Arun」所交付，分別係供包裝
    及夾藏攜帶本件第一級海洛因以利運輸之用，自屬共犯「布
    尼」、「Arun」所有，供被告共犯本件之罪所用之物；附表
    編號四之共犯「小陳」交付被告使用之000000000號行動電
    話手機（含000000000號行動電話SIM卡）為共犯小陳所有，
    附表編號五之0000000000號行動電話手機為共犯Punitha Mun
    iandy所有，而其內門號SIM卡為共犯「Arun」交付予Punith
    a Muniandy作為在臺灣聯絡毒品運輸事宜之工具，其所有權
    亦應已移轉予Punitha Muniandy，上開行動電話及所附SI M
    卡，當為被告共犯本罪所用之通聯工具；爰依毒品危害防制
    條例第19條第1項規定諭知沒收。又扣案如附表編號六所示
    之螺絲起子1支，係預供拆卸毒品海洛因便於轉運所用，為
    預備供本件犯罪所用之物，係被告所有，為其供明在案，爰
    依刑法第38條第1項第2款規定諭知沒收。扣案附表編號七所
    示之共犯Jeeva Ramadurian身上之旅費（美金400元、新臺
    幣3000元、泰幣150元、馬來西亞幣100元及新加坡幣50元）
    ，均為「布尼」交付Jeeva Rama- durian作為其走私運輸
    本件第一級毒品海洛因來臺灣之食宿費用，屬此次運輸毒品
    代價之一部分，依共犯同責之原則，核其性質仍屬被告共同
    犯罪所得之財物，應依毒品危害防制條例第19條第1項之規
    定沒收。至Jeeva Ramadurian共同運輸本件毒品代價馬來西
    亞幣5000元，係約定事成後再給付，業經Jeeva Ramadurian
    陳明在卷，則尚非犯罪所得之物，無庸對之宣告沒收。另
    Punitha Muniandy共同運輸本件毒品之代價則為負擔其房租
    、生活費用等，而無約定實際財物所得，因尚未給付，亦無
    庸宣告沒收。Jeeva Ramadurian、Punitha Muniandy所獲提
    供飛機交通食宿費用而已支付予他人部分，對Jeeva Ramadur
    ian、Punitha Muniandy而言，僅受有不法利益，非被告與
    其等共同犯罪所得財物，不在得予沒收之列。另扣案被告所
    有其餘行動電話3支（含SIM卡）、Jeeva Ramadurian所有行
    動電話1支（含SIM卡及Punitha Muniandy所有之馬來西亞行
    動電話門號SIM卡1張，分別為其等所有私用之物，因別無證
    據證明與本件犯罪有何關聯，故不併予宣告沒收。
據上論斷，應依刑事訴訟法第369條第1項、第364條、第299條第
1項前段，毒品危害防制條例第4條第1項、第18條第1項前段、第
19條第1項，懲治走私條例第2條第1項、第11條，刑法第11條、
第28條、第55條、第38條第1項第2款、第59條，判決如主文。
本案經檢察官繆卓然到庭執行職務
中    華    民    國    98    年    12    月    31    日
                  刑事第十三庭  審判長法官   曾德水
                                      法官   崔玲琦
                                      法官   陳恆寬
以上正本證明與原本無異。
如不服本判決，應於收受送達後10日內向本院提出上訴書狀，其
未敘述上訴之理由者並得於提起上訴後10日內向本院補提理由書
（均須按他造當事人之人數附繕本）「切勿逕送上級法院」。
                                    書記官   黃家麟
中    華    民    國    99    年    1     月    8     日
附錄本案論罪科刑法條全文
毒品危害防制條例第4條
製造、運輸、販賣第一級毒品者，處死刑或無期徒刑；處無期徒
刑者，得併科新臺幣1千萬元以下罰金。
製造、運輸、販賣第二級毒品者，處無期徒刑或7年以上有期徒
刑，得併科新臺幣7百萬元以下罰金。
製造、運輸、販賣第三級毒品者，處5年以上有期徒刑，得併科
新臺幣5百萬元以下罰金。
製造、運輸、販賣第四級毒品者，處3年以上10年以下有期徒刑
，得併科新臺幣3百萬元以下罰金。
製造、運輸、販賣專供製造或施用毒品之器具者，處1年以上7年
以下有期徒刑，得併科新臺幣1百萬元以下罰金。
前五項之未遂犯罰之。
附表：
┌──┬─────┬───────┬──────────────────────────┐
│編號│物  品    │  數    量    │  備    註                                          │
├──┼─────┼───────┼──────────────────────────┤
│ 一 │海洛因之包│  2只         │分別重242.10公克、115.79公克                        │
│    │裝袋      │              │                                                    │
├──┼─────┼───────┼──────────────────────────┤
│ 二 │淡紫色行李│  1只         │CARIBBEAN牌                                         │
│    │箱        │              │                                                    │
├──┼─────┼───────┼──────────────────────────┤
│ 三 │鐵灰色行李│  1只         │CARIBBEAN牌                                         │
│    │箱        │              │                                                    │
├──┼─────┼───────┼──────────────────────────┤
│ 四 │NOKIA牌手 │  1支         │「小陳」所有，而交付被告甲○○使用，內含門號00000000│
│    │機        │              │59號SIM卡一枚                                       │
│    │          │              │                                                    │
├──┼─────┼───────┼──────────────────────────┤
│ 五 │MOTORALA牌│  1支         │Punitha Muniandy所有，內含「Arun」交贈予            │
│    │手機      │              │Punitha Muniandy使用之門號0000000000號SIM卡1張      │
├──┼─────┼───────┼──────────────────────────┤
│ 六 │螺絲起子  │  1支         │被告甲○○所有                                      │
├──┼─────┼───────┼──────────────────────────┤
│ 七 │美金400 元│美金100 元4 張│Jeeva Ramadurian所有                                │
│    │、新臺幣30│、新臺幣1000元│                                                    │
│    │00元、泰幣│3 張 、泰幣100│                                                    │
│    │150 元、馬│元1張、50元1張│                                                    │
│    │來西亞幣10│、馬來西亞幣10│                                                    │
│    │0 元、新加│0 元1 張、新加│                                                    │
│    │坡幣50元  │坡幣50元1 張  │                                                    │
└──┴─────┴───────┴──────────────────────────┘


司法院資訊處製作；財團法人民間司法改革基金會備份。
